臺灣澎湖地方法院民事判決　　　　　　　100年度保險字第1號
原　　　告　明台產物保險股份有限公司
法定代理人　兼好克彥
訴訟代理人　蔡委廷
被　　　告　馬志偉
　　　　　　李家慧即敬業工程企業行
上列當事人間請求侵權行為損害賠償事件，本院於民國100年5月
4日言詞辯論終結，判決如下：
    主  文
原告之訴駁回。
訴訟費用由原告負擔。
    事實及理由
一、原告起訴主張：被告馬志偉與被告李家慧為夫妻關係，被告
    馬志偉於民國98年5月1日晚間11時許，酒後駕駛被告李家慧
    所有車牌號碼E6-6078號自用小客車，行經澎湖縣204縣道與
    205縣道交叉口時，撞擊車牌號碼3JQ-571號普通重型機車，
    致騎乘機車之訴外人張繼耀受傷、張繼臻死亡。因被告馬志
    偉所駕車輛，為原告承保強制汽車責任保險，被告遂於98年
    6月29日，支付張繼耀保險金新台幣47,837元，再支付張繼
    臻之繼承人150萬元。由於上述保險金之支付，肇因於被告
    馬志偉酒醉駕駛，當時酒測值為每公升0.25毫克，而被告李
    家慧將車輛交付酒醉者駕駛，同有過失，則被告二人應就此
    等損害，連帶負全部之賠償責任，故原告支付被害人之保險
    金1,547,837元，得依強制汽車責任保險法第29條第1項第1
    款規定，代位被害人向被告求償，且應加計遲延利息等語。
    並聲明：被告應連帶給付原告1,547,837元，及自原告100年
    3月1日追加被告狀送達被告翌日起至清償日止，按年息5%計
    算之利息。
二、被告則以：被告馬志偉於98年5月1日駕駛汽車前，僅喝一杯
    酒，並由澎湖縣馬公市富國餐廳搭載友人至澎湖縣湖西鄉隘
    門村，再折抵事發現場，前後往返行駛16公里，顯可安全駕
    駛。且交通事故發生當時，被害人騎乘機車車速過快，對於
    事故之發生亦有部分責任，不應由被告負擔全部責任。又被
    告馬志偉事發後經酒測結果，酒測值為每公升0.25毫克，未
    超過道路交通安全規則第114條所定標準，且酒測值又有每
    公升0.02毫克之誤差，被告馬志偉並當場通過走直線測試，
    足認被告馬志偉尚非酒醉駕駛。因此，原告尚不得向被告馬
    志偉求償，更不能要求被告李家慧連帶負責等語，資為抗辯
    。並聲明：原告之訴駁回。
三、兩造不爭執之事實（100年3月31日筆錄）：
（一）98年5月1日時，E6-6078號自小客車為被告李家慧即敬業
      工程企業行所有，該車投保強制汽車責任保險之保險人為
      原告。
（二）98年5月1日晚間11時許，前述車輛在被告李家慧同意配偶
      即被告馬志偉駕駛之狀態下，與訴外人張繼耀騎乘之3JQ-
      571號機車發生交通事故，訴外人張繼耀受傷，附載之乘
      客即訴外人張繼臻於次日死亡。
（三）前述交通事故發生後，被告馬志偉經警於當日晚間11點25
      分實施呼氣酒精濃度測試，測試值為每公升0.25毫克。
（四）98年6月29日，原告支付訴外人張繼臻死亡給付保險金150
      萬元，並支付訴外人張繼耀傷害給付保險金47,837 元。
（五）被告馬志偉於事故發生後之99年1月12日，與訴外人張繼
      臻家人以226萬元達成和解，並實際支付該筆金額。
四、本件爭點（100年3月31日筆錄）：
（一）被告馬志偉有無強制汽車責任保險法第29條第1項第1款所
      定飲用酒類超出標準之情形？
（二）原告可否依據前述法律關係向被告二人連帶求償？
五、原告主張被告馬志偉發生前述交通事故時，吐氣酒精濃度每
    公升0.25毫克，已超出法定標準，原告可依據強制汽車責任
    保險法第29條第1項第1款向被告馬志偉求償一節，為被告所
    否認，並抗辯該數值尚未超出法定標準等語。經查：
（一）按被保險人飲用酒類或其他類似物後駕駛汽車，其吐氣或
      血液中所含酒精濃度超過道路交通管理法規規定之標準，
      致被保險汽車發生汽車交通事故者，保險人負保險給付之
      責，但得在給付金額範圍內，代位行使請求權人對被保險
      人之請求權，強制汽車責任保險法第29條第1項第1款定有
      明文。又前條規定所稱道路交通管理法規規定之標準，應
      指飲用酒類或其他類似物後，其吐氣所含酒精濃度超過每
      公升0.25毫克或血液中酒精濃度超過0.05%以上者而言，
      道路交通安全規則第114條第2款亦有明文。因此，本件原
      告向被告馬志偉之請求，應以被告馬志偉吐氣所含酒精濃
      度超過每公升0.25毫克為要件。
（二）兩造對於前述法令所規定「吐氣所含酒精濃度超過每公升
      0.25毫克」之「超過」，是否連同本數之吐氣酒精濃度每
      公升0.25毫克在內，雙方有所爭執。經查，有關「超過」
      是否包含本數在內，法律上並無類似刑法第10條第1項有
      關「以上、以下、以內俱連本數計算」之立法解釋，故對
      於「超過」之意義，即應依據通常文義理解。而按照教育
      部重編國語辭典之解釋，「超過」為「多於標準或勝過別
      的事物」之意，故「超過」某標準應不包含該標準之本數
      在內，可以認定。因而，法令所定「吐氣所含酒精濃度超
      過每公升0.25毫克」，並不包括吐氣所含酒精濃度正好為
      每公升0.25毫克之情形。
（三）在本件當中，被告馬志偉發生前述事故時，吐氣酒精濃度
      正好為每公升0.25毫克，為兩造所不爭執之事實，且經調
      取被告馬志偉所涉本院98年度交訴字第4號過失致死刑事
      案件核對卷內之酒精測定紀錄表無誤。因此，原告主張被
      告馬志偉飲酒駕車酒精濃度超出標準云云，尚無可採，故
      原告依據強制汽車責任保險法第29條第1項第1款規定，代
      位被害人向被告馬志偉求償，於法無據，應予駁回。
六、原告依據同前規定，又向被告李家慧連帶求償，但被告李家
    慧並非飲酒駕駛之被保險人，本非原告可依該規定代位求償
    之對象，且原告對馬志偉之請求並無理由，已如前述，則原
    告對被告李家慧之請求，更屬無從附麗。從而，原告對被告
    李家慧之訴，亦屬無據，併應駁回。
七、結論：原告之訴為無理由，依民事訴訟法第78條，判決如主
    文。
中    華    民    國   100    年    5     月    18    日
                        民事庭  法  官  陳介安
以上正本係照原本作成。
如對本判決上訴，須於判決送達後廿日內向本院提出上訴狀。
如委任律師提起上訴者，應一併繳納上訴審裁判費。
中    華    民    國   100    年    5     月    18    日
                                書記官  林長義